【裁判字號】    95,易,1158
【裁判日期】    951017
【裁判案由】    詐欺
【裁判全文】
臺灣臺中地方法院刑事判決              95年度易字第1158號
公  訴  人  臺灣臺中地方法院檢察署檢察官
被      告  甲○○
                    （另案於臺灣臺中監獄執行）
上列被告因詐欺案件，經檢察官提起公訴（95年度偵字第6498號
），本院判決如下：
    主    文
甲○○幫助犯詐欺取財罪，處有期徒刑肆月，如易科罰金，以銀
元參佰元即新臺幣玖佰元折算壹日。
    犯罪事實
一、甲○○可預見一般人收購金融機構帳戶之存摺、提款卡（含
    密碼）使用，常與財產犯罪密切相關，且取得他人存摺之目
    的在於不法收取他人受騙款項，藉以逃避員警之查緝之用，
    竟基於幫助詐欺取財之不確定故意，於民國（下同）94年7
    月11日至台中市○○路200號1樓台南區中小企業銀行（現改
    名京城商業銀行）台中分行將其於同年6 月27日開設之帳戶
    （帳號0000000000000 ）辦理印鑑變更後，於不詳時、地，
    將上開帳戶之存摺、提款卡（含密碼）等物，交予姓名、年
    籍均不詳之成年人，該成年人員取得上開物品後，即交予成
    年人組成之詐欺集團使用。嗣該詐欺集團成員即共同基於意
    圖為自己不法所有之犯意聯絡，於94年7月14日下午2時30分
    許，電話聯絡住在桃園縣之乙○○，佯稱可代為辦理信用貸
    款，以償還其信用卡之債務，乙○○不疑有他，遂依指示將
    甲○○之上開帳戶約定為其所屬國泰世華銀行之帳戶電話語
    音轉帳之帳戶，再依指示操作電話語音轉帳，而轉帳新臺幣
    （下同）300442元至甲○○上開帳戶內，因察覺有異，始知
    受騙，經報警獲悉上情。
二、案經乙○○訴由台中市警察局第二分局（起訴書誤植為第三
    分局）報請臺灣臺中地方法院檢察署檢察官偵查起訴。
    理    由
一、按現行刑事訴訟法為保障被告之反對詰問權，排除具有虛偽
    危險性之傳聞證據，以求實體真實之發見，於該法第159 條
    第1 項明定被告以外之人於審判外之言詞或書面陳述，除法
    律有規定者外，不得作為證據。又被告以外之人於審判外之
    陳述，雖不符前4條之規定（即刑事訴訟法第159條之1至159
    條之4 ），而經當事人於審判程序同意作為證據，法院審酌
    該言詞陳述或書面陳述作成時之情況，認為適當者，亦得為
    證據；當事人、代理人或辯護人於法院調查證據時，知有第
    159條第1項不得為證據之情形，而未於言詞辯論終結前聲明
    異議者，視為有前項之同意，刑事訴訟法第159條之5定有明
    文。本件檢察官、被告並未就被告以外之人於審判外之陳述
    有所爭執，且迄於言詞辯論終結前，均未主張有刑事訴訟法
    第159條第1項不得為證據之情形，是應認已同意作為證據，
    且經本院審酌後，認無不適當之情形，應認均有證據能力，
    合先敘明。
二、訊據被告甲○○固坦承上開帳戶為其所有，惟矢口否認有何
    犯行，辯稱：伊於94年7 月11日去銀行申請補發存摺、提款
    卡，當天取得之存摺、提款卡及密碼單即放在伊所有之JQJ-
    063 號機車置物箱內未取走，同年月15日早上發現機車失竊
    ，立即前往報案，並以電話辦理掛失，上開物品均連同機車
    一併失竊，伊並未出售云云。經查：
  (一)被告上開帳戶於94年7 月12日14時40分跨行存入1300元，同
    日14時41分即以提款卡跨行提領1000元，同年月14日13時59
    分由告訴人乙○○自其國泰世華銀行之帳戶跨行存入300442
    元，同日14時01分至14時17分即以提款卡跨行提領2 萬元共
    14次，同日14時18分以提款卡跨行提領19800 元，帳戶僅餘
    929元，同年8月17日列為詐騙戶等情，有京城商業銀行台中
    分行（95）京城台中分字第188 號函附之被告帳戶交易明細
    查詢表及告訴人乙○○國泰世華銀行存摺影本等在卷可稽（
    見本院卷第22-24頁、偵查卷第25-26頁），則被告所有上開
    帳戶，確遭詐騙集團成員使用作為實施詐欺取財之用，堪以
    認定。
  (二)被告上開帳戶於94年間，僅於94年7 月11日以取款印鑑在家
    中不小心遺失為由，辦理印鑑掛失及更換印鑑事宜，有臺灣
    臺中地方法院檢察署中檢惠荒95偵6498字第026307號書函、
    台南區中小企業銀行台中分行95年4 月20日（95）南銀台中
    分字第151 號函附被告上開帳戶單摺印鑑掛失止付及單摺補
    發申請書、存戶更換印鑑申請書、印鑑卡、事故登錄單等影
    本在卷可參（見偵查卷45頁、第47-50頁）。又被告於94年7
    月14日12時許發現其所有之JQJ- 063號機車失竊，即於同日
    15時15分因機車失竊前往台中市警察局第二分局育才派出所
    報案，經警詢問「車內有無其他財物損失」，被告答稱「沒
    有」等情，有台中市警察局車輛協尋通報單及調查筆錄影本
    在卷可按（見本院卷第37-38頁）。依此，被告係於94年7月
    11日以印鑑在「家中」遺失為由，辦理印鑑變更，除此之外
    並未辦理任何存摺、提款卡掛失事宜。而一般人均有妥為保
    管及防止他人任意使用金融帳戶存摺、提款卡、印章、密碼
    之認識，且上開專有物品如落入不明人士手中，極易被利用
    作為與財產有關之犯罪工具，此為一般生活經驗即能體察之
    常識，倘被告果真失竊上開存摺、提款卡、密碼函等物，理
    應立即辦理掛失止付，以確保自己之權益，豈會於發現失竊
    存摺、提款卡後，完全未向銀行辦理掛失止付事宜，是其辯
    稱失竊一節，已屬可疑。再者，被告於同年月14日12時發現
    機車失竊時，明白向警員表示機車內並無其他財物，被告雖
    以：機車失竊報案時，有告訴警員車內還有放置系爭存摺、
    提款卡等物，但警員表示只是機車遺失，不要講那些云云置
    辯，惟被告上開所言若屬實，衡情警員於製作筆錄時應係就
    該問題略而不記，而非特別加以詢問「機車內有無其他財物
    損失」後，再記載被告回答「沒有」之理，是被告上開所辯
    ，顯與常情有違，不足採信。
  (三)衡諸常情，一般人至金融機構如銀行、郵局等開戶，極為方
    便容易且迅速，若有使用金融存款帳戶之正當用途，自以使
    用其本人或可信賴之親友申請之帳戶，最為便利安全，苟非
    意圖以他人帳戶從事不法用途，並藉以逃避查緝，自無另行
    使用他人帳戶之理。又近來詐欺取財之犯罪類型層出不窮，
    而該等犯罪，多數係利用他人帳戶作為詐欺所得財物之出入
    帳戶，此經媒體廣為披露，被告係成年人，對此當無不知之
    理。且詐欺集團為方便收取贓款，並躲避檢警之查緝，而以
    他人帳戶供作所詐得款項出入之帳戶，衡情會先取得帳戶所
    有人之同意才使用，否則一旦帳戶所有人掛失，被害人匯入
    之款項即遭凍結無法提領，帳戶所有人反可輕易辦理補發存
    摺、變更印鑑、密碼，將款項提領一空，詐欺集團自不可能
    冒此風險。參酌被告於94年7 月11日辦理上開帳戶之印鑑掛
    失，變更印鑑後，上開帳戶於同年月12日存入1300元後，立
    即以提款卡提領1000元，藉以確定該帳戶及提款卡能正常使
    用後，同年月14日告訴人即因被詐騙而轉入300442元，相隔
    2分鐘，旋即有人以提款卡分15次提領至剩下929元，是被告
    應係於94年7 月11日至同年月14日即告訴人遭詐騙前之某日
    ，將其所有上開帳戶之存摺、提款卡（含密碼）等物，交予
    詐欺集團使用，堪以認定。又被告對於蒐集其所有上開帳戶
    之存摺、提款卡（含密碼）之成年人，將用以作為詐欺取財
    之不法目的使用，顯然預見其發生，並對利用該帳戶作為詐
    財使用結果之發生，亦不違背其本意，其有幫助詐欺取財之
    不確定故意甚明。
  (五)綜上所述，被告所為之辯解，顯係事後卸責之詞，不足採信
    。本件事證明確，被告犯行堪以認定。
三、被告提供其所有之上開帳戶存摺、提款卡（含密碼）交予詐
    欺集團作為詐欺取財之匯款帳戶使用，顯係基於幫助他人詐
    欺財之犯意，且所為提供帳戶予他人之行為，係屬詐欺取財
    構成要件以外之行為，核其所為，係犯刑法第30條第1 項、
    第339條第1項之幫助詐欺取財罪，爰依刑法第30條第2 項減
    輕其刑。按被告行為後，刑法施行法增訂第1條之1，將罰金
    單位改為新台幣，並將刑法分則未經修正而條文定有罰金者
    ，其罰金數額提高為30倍，惟因原本法條文罰金之單位為銀
    元，與新台幣折算比例為3比1，復因罰金罰鍰提高標準條例
    第1 條之適用，罰金數額業已提高10倍，因而實際上所得科
    處罰金之總數，固未提高，惟刑法第33條第5 款業經修正，
    罰金最低額由銀元1元以上，修正為新台幣1千元以上，以百
    元計算之，因之刑法分則條文中有罰金刑者，其罰金之最低
    額業經修正為新台幣1 千元以上，經比較新舊法之規定，應
    以行為時法有利於被告。又被告行為後，刑法第41條亦於94
    年1月7日修正，95年7月1日施行，第41條第1 項前段原規定
    ：「犯最重本刑為5年以下有期徒刑以下之刑之罪，而受6個
    月以下有期徒刑或拘役之宣告，因身體、教育、職業、家庭
    之關係或其他正當事由，執行顯有困難者，得以1元以上3元
    以下折算1 日，易科罰金」。而行為時之易科罰金折算標準
    ，修正前罰金罰鍰提高標準條例第2 條前段（現已刪除）規
    定，就其原定數額提高為100倍折算1日，則行為時之易科罰
    金折算標準，應以銀元300元折算1日，經折算為新臺幣後，
    應以新臺幣900元折算為1日。惟95年7月1日施行之刑法第41
    條第1項前段則規定：「犯最重本刑為5年以下有期徒刑以下
    之刑之罪，而受6 個月以下有期徒刑或拘役之宣告者，得以
    新臺幣1千元、2千元或3千元折算1日，易科罰金」，比較修
    正前後之易科罰金折算標準，修正後之規定，並未較有利於
    行為人，是應依刑法第2條第1項前段，適用修正前刑法第41
    條第1 項前段規定，定其易科罰金之折算標準。爰審酌被告
    提供帳戶供犯罪使用，嚴重破壞犯罪查緝工作，影響社會治
    安及金融秩序，犯後飾詞卸責，態度不佳，未見悔意，及被
    害人所受之損害等一切情狀，量處如主文所示之刑，並諭知
    易科罰金之折算標準。
四、依刑事訴訟法第299條第1項前段，刑法第2條第1項、第30條
    第1項、第2項、第339條第1項、修正前第41條第1項前段，
    罰金罰鍰提高標準條例第1 條前段、修正前罰金罰鍰提高標
    準條例第2條，判決如主文。
本案經檢察官丙○○到庭執行職務
中    華    民    國    95    年    10    月    17    日
                  刑事第二庭  審判長法  官  林清鈞
                                    法  官  郭書豪
                                    法  官  林慧英
上正本證明與原本無異。
如不服本判決，應於送達後10日內向本院提出上訴狀（須附繕本
），上訴於臺灣高等法院臺中分院。
                                    書記官  廖碩薇
中    華    民    國    95    年    10    月    17    日
附錄論罪科刑法條
刑法第339條
意圖為自己或第三人不法之所有，以詐術使人將本人或第三人之
物交付者，處5年以下有期徒刑、拘役或科或併科1千元以下罰金
。
以前項方法得財產上不法之利益或使第三人得之者，亦同。
前二項之未遂犯罰之。


司法院資訊處製作；財團法人民間司法改革基金會備份。
